【裁判字號】    92,交易,274
【裁判日期】    920619
【裁判案由】    過失致死等
【裁判全文】
臺灣桃園地方法院刑事判決                        九十二年度交易字第二七四號
    公  訴  人  臺灣桃園地方法院檢察署檢察官
    被      告  甲○○
右列被告因過失致死等案件，經檢察官提起公訴（九十二年度偵字第六五五二號）本
院判決如左：
    主  文
甲○○因過失致人於死，處有期徒刑參月，如易科罰金，以參佰元折算壹日。又服用
酒類不能安全駕駛動力交通工具而駕駛，處有期徒刑伍月，如易科罰金，以參佰元折
算壹日。應執行有期徒刑陸月，如易科罰金，以參佰元折算壹日。緩刑參年。
    事  實
一、甲○○明知服用酒類後吐氣所含酒精成份超過每公升○、二五毫克以上者，即為
    酒力所困，辨識力、注意力、反應力均不如常，不得駕車，為道路交通安全規則
    第一百十四條第二款所明定。竟於民國九十二年二月廿八日下午飲用酒類後，致
    辨識力、注意力、反應力均減弱，已不能安全駕駛之情形下，仍以時速六十至七
    十公里之速度，駕駛車號Ｖ四─○七四九號自小客車返家，嗣於同日十八時許，
    行經桃園縣平鎮市○○里○○○○○道路平面道路與三興路口時，明知汽車行駛
    時，駕駛人應注意車前狀況，並隨時採取必要之安全措施，以避免危險之發生，
    而依當時情況，又非不能注意之情形，卻疏未注意，貿然前行，適范月珍正騎乘
    車號ＶＮＤ─九二三機車穿越該路口，甲○○見之避、煞皆已不及而其車左前側
    撞及范月珍所騎機車，致范月珍因而受有胸部、下肢鈍傷、體腔出血等傷害，送
    醫急救不治死亡。經警到場處理，測得甲○○之呼吸酒精濃度每公升○、八一毫
    克。
二、案經台灣桃園地方法院檢察署檢察官相驗後偵查起訴。
    理  由
一、公共危險部分
    訊據被告甲○○對右揭酒後駕車肇事致被害人范月珍死亡等情坦承不諱，且有道
    路交通事故調查報告表、酒精濃度測試紀錄、測試觀察紀錄、現場照片等在卷可
    稽，而被害人范月珍因本件車禍肇事致體腔出血，雖緊急送醫仍不治死亡，亦經
    檢察官督同檢驗員到場相驗屬，製有勘驗筆錄、驗斷書、相驗屍體證明書各一份
    附卷足憑。按汽車駕駛人飲酒後吐氣含酒精成份超過每公升○．二五毫克以上者
    ，不得駕車，為道路交通安全規則第一百十四條第二款所明定，且服用酒類或其
    他相類之物，不能安全駕駛動力交通工具而駕駛者，係觸犯刑法第一百八十五條
    之三之公共危險罪。查人體因大量飲酒後，其注意力、判斷力均降低，反應亦隨
    之遲緩，如再駕駛動力交通工具上路，對於其他交通參與者，自屬莫大之潛在危
    險。而依照交通部運輸研究所民國七十九年八月對駕駛人行為之研究（酒醉駕車
    對駕駛行為之分析研究）指出，吐氣每公升酒精含量零點二五mg等於血液中酒精
    濃度（Blood Alcohol Concentration簡稱BAC）百分之○‧○五（亦即每100ml
    血液中含50mg酒精），而血液中酒精濃度到達百分之○．○三至百分之○．○五
    時，對駕駛能力之影響為：多數駕駛人心境逐漸幻不定、視覺與反應靈敏性減弱
    、對速度及距離的判斷力差。對心理行為之影響為：觀察力逐漸欠缺、心情漸趨
    輕鬆、自信心增加、多話、精神狀態處於陶醉感；到達百分之○．○五至百分之
    ○．○八時，對駕駛能力之影響為：反應遲純、駕駛能力受損、遲而不決或決而
    不行。對心理行為之影響為：情緒鬆弛、感情與行為趨向誇張、肌肉不協調、精
    神處於興奮狀態；到達百分之○．○八至百分之○．一五時，對駕駛能力之影響
    為：判斷力嚴重受到影響、能與精神協調受損、駕駛之體能困難增加。對心理行
    為之影響為：產生情緒異常現象、步伐不平穩、言語不清、反應惡劣、記憶及判
    斷力受損、精神處於錯亂狀態；超過百分之○．五，對駕駛人能力之影響為：無
    法開車，對心理行為之影響為：爛醉如泥、失去知覺可能致死、精神處於昏睡狀
    態。則被告駕駛自小客車為動力交通工具，其有服用酒類，當場經警測試呼氣酒
    精濃度值為○‧八一mg/L。對照上開交通部之研究報告，被告呼氣酒精濃度值為
    ○‧八一mg/L相當血液酒精濃度百分之○點一六二，對其駕駛能力之影響為：判
    斷力嚴重受到影響、體能與精神協調受損、駕駛之體能困難增加。對心理行為之
    影響為：產生情緒異常現象、步伐不平穩、言語不清、反應惡劣、記憶及判斷力
    受損、精神處於錯亂狀，足見被告顯已不能安全駕駛動力交通工具，本件事證明
    確，被告犯行堪以認定。
二、過失致死部分
    對於酒經濃度呼氣達每公升零點五五毫克以上者，其駕車肇事率為一般正常人之
    十倍，已達不能安全駕駛之程度等事實，迭經政府廣為宣導，為眾所周知之事項
    ，被告於案發前飲用酒類，其判斷力即已大受影響，顯已達不能安全駕駛汽車之
    狀態卻仍執意駕駛動力交通工具，次按汽車駕駛人行駛應注意車前狀況，並隨時
    採取必要之安全措施，以避免危險之發生，道路交通安全規則第九十四條第三項
    定有明文，被告應注意能注意竟疏未注意上開規定，致肇車禍，其有過失甚為顯
    然，且被告之過失行為與被害人范月珍之死亡結果間均有相當因果關係，本件事
    證明確，被告過失致死罪行均堪認定。
三、核被告所為，係犯刑法第一百八十五條之三酒後不能安全駕駛動力交通工具而駕
    駛罪、第二百七十六條第一項過失致死罪。又被告所犯上開酒後駕駛及過失致死
    罪間，行為各別，罪名亦殊，應予分論併罰。再被告酒醉駕車，因而致人死亡，
    所犯過失致死罪行，依道路交通管理處罰條例第八十六條第一項規定加重其刑。
    爰審酌被告並無前科，此有台灣桃園地方法院檢察署刑案資料查註紀錄表一紙在
    卷可按，且已與被害人家屬達成和解、賠償損害，此有和解書可資為證，犯後態
    度良好等，分別量處被告如主文所示之刑，並諭知易科罰金之折算標準，並定其
    應執行之刑，以示懲儆。末查被告前未曾受有期徒刑以上刑之宣告，其因一時疏
    忽，致人死亡，經此次刑之宣告，應知所惕勉而無再犯之虞，且經斟酌其家庭環
    境，本院認其所受宣告刑以暫不執行為適當，故併此宣告緩刑三年，以策自新。
據上論斷，應依刑事訴訟法第二百九十九條第一項前段、道路交通管理處罰條例第八
十六條第一項、刑法第二百七十六條第一項、第一百八十五條之三、第七十四條第一
款、第五十一條第五款、罰金罰鍰提高標準條例第一條前段、第二條，判決如主文。
本案經檢察官鍾雅蘭到庭執行職務。
中      華      民      國     九十二      年     六      月    十九    日
                               台灣桃園地方法院刑事第二庭
                                   法  官  沈 士 亮
右正本證明與原本無異。
如不服本判決，應於判決送達後十日內向本院提出上訴狀。
                                   書記官  邱 志 堅
中      華      民      國     九十二      年     六      月    十九    日
附錄本案論罪科刑法條全文：
中華民國刑法第一百八十五條之三
（重大違背義務致交通危險罪）
服用毒品、麻醉藥品、酒類或其他相類之物，不能安全駕駛動力交通工具而駕駛者，
處一年以下有期徒刑、拘役或三萬元以下罰金。
中華民國刑法第二百七十六條
 (過失致死罪)
因過失致人於死者，處二年以下有期徒刑、拘役或二千元以下罰金。
從事業務之人，因業務上之過失犯前項之罪者，處五年以下有期徒刑或拘
役，得併科三千元以下罰金。
道路交通管理處罰條例第八十六條
汽車駕駛人，無駕駛執照駕車、酒醉駕車、吸食毒品或迷幻藥駕車、行駛
人行道或行經行人穿越道不依規定讓行人優先通行，因而致人受傷或死亡
，依法應負刑事責任者，加重其刑至二分之一。
汽車駕駛人，在快車道依規定駕車行駛，因行人或慢車不依規定，擅自進
入快車道，而致人受傷或死亡，依法應負刑事責任者，減輕其刑。


司法院資訊處製作；財團法人民間司法改革基金會備份。
